【裁判字號】    97,台上,3579
【裁判日期】    970731
【裁判案由】    妨害風化
【裁判全文】
最高法院刑事判決            九十七年度台上字第三五七九號
上  訴  人  甲○○
選任辯護人  許世正律師
上列上訴人因妨害風化案件，不服台灣高等法院中華民國九十七
年三月二十八日第二審更審判決（九十六年度上更(一)字第五八號
，起訴案號：台灣台北地方法院檢察署《原判決誤載為台灣基隆
地方法院檢察署》九十一年度偵字第二四一五、五三九八、七五
○○、七五○四號），提起上訴，本院判決如下：
    主  文
原判決撤銷，發回台灣高等法院。
    理  由
本件原判決認定：上訴人甲○○與王天助（檢察官未起訴）自民
國九十年十二月十四日起（起訴書誤載為九十年二月間起）至九
十一年一月二十一日許止，共同基於使女子與他人為性交行為，
而媒介以營利之犯意聯絡，推由王天助駕駛計程車將林思菊（以
假結婚手段進入台灣地區賣淫，已於九十一年一月三十日解送出
境）載至各飯店、賓館與不特定之客人為性交之行為，每次代價
新台幣（下同）四千元（扣除付給應召站一千六百元、清洗床單
一百元，其餘之二千三百元，林思菊分六成，每次實得一千三百
元，惟須先扣抵辦理來台之費用二十萬元，經紀人則分四成），
王天助每日則可得車資三千元，並負責交付甲○○每日所得之不
法利益。嗣於九十一年一月二十四日晚間九時許，警方持台灣台
北地方法院所核發之搜索票，搜索基隆市○○街三十八號王天助
住所時，適甲○○帶同林思菊進入該處，而當場查獲，林思菊共
接客約二百二十七人次等情。因而撤銷第一審關於論處上訴人圖
利媒介性交常業罪刑部分之判決（原判決主文誤將第一審判決全
部撤銷，應由原審更正），改判論上訴人以共同犯圖利媒介性交
罪，處有期徒刑壹年貳月，減為有期徒刑柒月，並宣告如原判決
附表所示之物均沒收之，固非無見。
惟查：（一）刑法修正刪除前之常業犯規定，係指反覆以同種類
行為為目的之社會活動之職業性犯罪而言，至於犯罪所得之多寡
，實際獲利若干，是否恃此犯罪為唯一之謀生職業，則非所問，
縱令兼有其他職業，仍無礙於該常業犯罪之成立。而所謂集合犯
是指立法者所制定之犯罪構成要件中，本就預定有數個同種類之
行為將反覆實行之犯罪而言，將各自實現犯罪構成要件之反覆多
數行為，解釋為集合犯，而論以一罪。又刑法於九十四年二月二
日修正公布，刪除連續犯及含連續性質之常業犯等相關規定，自
九十五年七月一日施行。而符合上開常業犯規定之犯罪行為，於
刑法修正刪除常業犯規定之前，均一向適用相關常業犯之規定論
處再依刑法第五十六條修正理由之說明謂：「對繼續犯同一罪名
之罪者，均適用連續犯之規定論處，不無鼓勵犯罪之嫌，亦使國
家刑罰權之行使發生不合理之現象。」「基於連續犯原為數罪之
本質及刑罰公平原則之考量，爰刪除有關連續犯之規定」等語，
即係將本應各自獨立評價之數罪，回歸本來就應賦予複數法律效
果之原貌。是以對於集合犯，必須從嚴解釋，以符合立法本旨。
原判決認上訴人於刑法刪除常業犯規定前，自九十年十二月十四
日起至九十一年一月二十一日許止，共同媒介林思菊性交達二百
二十七次之行為，應係基於單一集合犯意，而依集合犯之規定，
論以一罪（原判決第十頁倒數第十行至第十一頁第三行）。然其
論述，與刑法刪除連續犯、常業犯之修法意旨，已難謂合，且如
原判決之認定屬實，上訴人意圖營利媒介林思菊性交之犯行達二
百二十七次之多，何以並非反覆以同種類行為為目的之社會活動
之職業性犯罪，又何以非以此為業並賴以維生，而不符刑法修正
前常業犯之要件，原判決未詳予論述，已有判決理由不備之違誤
。況就該上訴人之多次犯行，於刑法修正後，依集合犯，逕論以
一罪，反較連續犯及常業犯刪除前之法律適用，失之寬鬆，亦與
刑罰評價之公平性有違，並有適用法則不當之違背法令。（二）
除刑事訴訟法有特別規定外，已受請求之事項未予判決，或未受
請求之事項予以判決者，其判決當然為違背法令，同法第三百七
十九條第十二款定有明文。本件檢察官起訴之犯罪事實除原判決
認定之事實外，並指上訴人有共同媒介林思菊與他人為猥褻行為
以營利之常業犯行等情，原判決僅認定上訴人有媒介性交部分，
就上訴人被訴媒介為猥褻行為部分，置而不論，顯未予審理，自
有已受請求之事項未予判決之違誤。上訴意旨雖未指摘及此，惟
此為本院得依職權調查之事項，應認原判決仍有撤銷發回之原因
。
據上論結，應依刑事訴訟法第三百九十七條、第四百零一條，判
決如主文。
中    華    民    國  九十七  年    七    月  三十一  日
                      最高法院刑事第三庭
                          審判長法官  林  增  福
                                法官  張  清  埤
                                法官  陳  世  雄
                                法官  蔡  國  在
                                法官  陳  世  淙
      本件正本證明與原本無異
                                      書  記  官
中    華    民    國  九十七  年    八    月    六    日
                                                      Ｅ


司法院資訊處製作；財團法人民間司法改革基金會備份。
